臺灣臺南地方法院刑事判決　　　　　　100年度簡上字第117號
上　訴　人　臺灣臺南地方法院檢察署檢察官
被　　　告　張頌斌
上列被告因詐欺案件，不服本院中華民國100年3月31日100年度
簡字第523號第一審判決（聲請簡易判決處刑案號：99年度偵字
第17777號），提起上訴及移請併案審理（100年度偵字第6005
號)，被告於本院審理中就就被訴暨併案事實為有罪之陳述，本
院管轄之第二審合議庭裁定進行簡式審判程序，判決如下：
    主  文
原判決撤銷。
張頌斌幫助犯詐欺取財罪，處有期徒刑陸月，如易科罰金，以新
臺幣壹仟元折算壹日。
    事  實
一、張頌斌可預見無正當理由徵求他人提供行動電話門號者，極
    易利用該門號作為隱匿身分，而為與財產犯罪有關之犯罪工
    具，竟仍基於縱若有人持以犯罪亦無違反其本意，而幫助他
    人詐欺財物之不確定故意，於民國99年5月14日，在嘉義市
    ○○路121號，向亞太電信股份有限公司（下稱亞太電信）
    嘉義民族直營店申辦門號0000000000號，及向家樂福電信股
    份有限公司（下稱家樂福電信）嘉義門市申辦門號00000000
    00號及0000000000號後，旋以每個門號新臺幣（下同）300
    元之代價，將上開門號SIM卡均出售予楊舜文（由檢察官另
    行偵辦）之詐騙集團成員使用。嗣詐騙集團成員即共同基於
    意圖為自己不法所有之犯意聯絡，分別以如附表所示之方式
    ，向何林鳳英、曾桂樟、阮建霖、林志勇及蘇俊元詐騙如附
    表所示之金額。嗣經何林鳳英、曾桂樟、阮建霖、林志勇及
    蘇俊元等人發覺受騙，報警處理始查知上情。
二、案經彰化縣警察局彰化分局報請臺灣臺南地方法院檢察署檢
    察官偵查後聲請簡易判決處刑暨蘇俊元訴由高雄縣（現改制
    為高雄市）政府警察局旗山分局移送臺灣高雄地方法院檢察
    署呈請高等法院檢察署檢察長轉令臺灣臺南地方法院檢察署
    檢察官偵查後移送併案。
    理  由
一、按被告張頌斌所犯為死刑、無期徒刑、最輕本刑3年以上有
    期徒刑以外之罪，亦非屬高等法院管轄之第一審案件，其於
    準備程序進行中，先就被訴及併案事實為有罪之陳述，經告
    知簡式審判程序之旨，並聽取檢察官、被告之意見後，本院
    合議庭依刑事訴訟法第273條之1第1項裁定進行簡式審判程
    序，是本案之證據調查，依同法第273條之2規定，不受同法
    第159條第1項、第161條之2、第161條之3、第163條之1，及
    第164條至第170條所規定證據能力認定及調查方式之限制，
    合先敘明。
二、上揭犯罪事實，業據：(一)被告坦承不諱，且經被害人何林鳳
    英、曾桂樟、阮建霖、林志勇、蘇俊元於警詢時指訴綦詳（
    見彰化縣警察局彰化分局刑案偵查卷第29頁至第33頁、第42
    頁至第43頁、第47頁至第48頁、第53頁至第54頁，高雄縣政
    府警察局刑案偵查卷第11頁至第13頁），並有家樂福電信門
    號申請書共2份（見彰化縣警察局彰化分局刑案偵查卷第23
    頁至第26頁）、亞太電信門號申請書1份（見高雄縣政府警
    察局刑案偵查卷第30頁至第31頁）、被害人何林鳳英國泰世
    華銀行帳號000000000000號對帳單1份（見彰化縣警察局彰
    化分局刑案偵查卷第34頁至39頁）、帳號00000000000000號
    郵政存簿儲金簿影本1份、交易明細表影本1張（見彰化縣警
    察局彰化分局刑案偵查卷第44頁至第45頁）、中國信託交易
    明細表影本2張（見彰化縣警察局彰化分局刑案偵查卷第49
    頁）、雅虎奇摩拍賣網頁資料2份（見彰化縣警察局彰化分
    局刑案偵查卷第50頁至第51頁、第56頁至第60頁）、永豐銀
    行交易明細表1張（見彰化縣警察局彰化分局刑案偵查卷第
    55頁）、被害人何林鳳英等內政部警政署反詐騙諮詢專線紀
    錄表各1份（見彰化縣警察局彰化分局刑案偵查卷第28、41
    、47、52頁）、行動電話0000000000號、0000000000號及
    0000000000號通聯紀錄各1份（見彰化縣警察局彰化分局刑
    案偵查卷第61頁至第96頁，高雄縣政府警察局刑案偵查卷第
    11頁至第14頁）、中國信託交易明細表2張（見高雄縣政府
    警察局刑案偵查卷第31頁）、比價王網站網頁資料1份（見
    高雄縣政府警察局刑案偵查卷第29頁至第30頁）、帳號0000
    0000000000號最近交易資料1份（見高雄縣政府警察局刑案
    偵查卷第40頁）在卷可稽，被告出於任意性之自白與上開證
    據相符，足堪採信。
  (二)按行動電話門號一般人均可任意向電信公司申請，且一人可
    於不同之電話公司申請多數門號使用，此屬眾所周知之事實
    ，亦為被告所應知，是依一般人之社會生活經驗，若見他人
    不以自己名義申請門號使用，反而向人收購或借用門號，衡
    情對於該等門號可能供犯罪集團為詐欺犯行等不法目的使用
    當有合理之懷疑，且詐騙集團以他人所申辦之電話四處行騙
    ，阻礙偵查機關查知真正從事詐欺之人，早為傳播媒體廣為
    報導，被告為心智成熟之成年人，依其個人之經驗，應有預
    見將其所申辦之行動電話門號SIM卡提供他人使用，係幫助
    他人從事詐欺犯行，是被告有幫助詐欺之行為及不確定故意
    甚明。綜上，本案事證明確，被告幫助詐欺取財犯行應堪認
    定。
三、論罪科刑
  (一)按幫助犯之成立，主觀上行為人須有幫助故意，客觀上須有
    幫助行為，亦即需對於犯罪與正犯有共同之認識，而以幫助
    之意思，對於正犯資以助力，而未參與實施犯罪之行為者而
    言（最高法院75年度臺上字第1509號、88年度臺上字第1270
    號判決意旨參照）。被告僅將其所申辦之亞太電信門號0000
    000000號及家樂福電信門號0000000000號、0000000000號門
    號SIM卡各1張，出售予詐騙集團詐騙被害人財物，並未參與
    詐取財物之行為，所為係屬刑法詐欺罪構成要件以外之行為
    ，且又以幫助他人犯罪之意思而出售SIM卡，是核被告所為
    ，係犯刑法第339條第1項、第30條第1項之幫助詐欺取財罪
    。被告幫助他人犯罪，為從犯，爰依刑法第30條第2項規定
    ，減輕其刑。被告係基於一個提供行動電話門號幫助詐欺取
    財之犯意，同時交付上開3張行動電話門號SIM卡，應認僅構
    成一次幫助之行為。另被告以一提供行動電話門號SIM卡之
    幫助行為，同時幫助詐欺集團詐得5位被害人財物，係一行
    為而觸犯5個幫助詐欺取財罪，為想像競合犯，依刑法第55
    條前段規定，應以一幫助詐欺取財罪論斷。併辦意旨與原起
    訴之犯罪事實同一，本院自得一併加以審理。
  (二)原審以被告犯罪事證明確，予以論罪科刑，固非無見，惟原
    審對於前開移送併案審理部分，即被告同時交付上揭亞太電
    信0000000000號之行動電話門號SIM卡及被害人蘇俊元受騙
    之事實，未及審酌，容有未恰，檢察官執此提起上訴，指摘
    原判決不當，為有理由，應由本院撤銷改判。爰審酌被告提
    供行動電話，助長詐欺犯罪，對社會治安危害不輕，增加犯
    罪查緝之困難，且造成被害人受有損害，其中何林鳳英受騙
    金額更高達00000000元，惟念其犯後已坦承犯行，態度尚可
    等一切情狀，量處如主文所示之刑，並諭知易科罰金之折算
    標準。
  (三)末按，共同正犯因相互間利用他人之行為，以遂行其犯意之
    實現，本於責任共同之原則，有關沒收部分，對於共犯間供
    犯罪所用之物，自均應為沒收之諭知。惟幫助犯僅係對於犯
    罪構成要件以外行為為加工，並無共同犯罪之意思，自不適
    用該責任共同原則，對於正犯所有供犯罪所用之物或犯罪所
    得之物，亦為沒收之諭知（最高法院89年度臺上字第6946號
    、91年度臺上字第5583號裁判要旨參照）。是被告交付予詐
    欺集團之行動電話門號SIM卡3張，係幫助詐欺集團犯詐欺取
    財罪，揆諸前揭判決意旨，自不為宣告沒收，附此敘明。
據上論斷，應依刑事訴訟法第455條之1第1項、第3項、第369條
第1項前段、第364條、第273條之1第1項，刑法第339條第1項、
第30條第1項前段、第2項、第41條第1項前段、第55條，刑法施
行法第1條之1第1項，判決如主文。
本案經檢察官黃淑妤到庭執行職務
中    華    民    國   100    年    9     月    15    日
         刑事第十一庭   審判長法  官  鍾邦久
                              法  官  蔡直青
                              法  官  包梅真
以上正本證明與原本無異。
不得上訴。
                              書記官  李淑秋
中    華    民    國   100    年    9     月    15    日
中華民國刑法第339條：
（普通詐欺罪）
意圖為自己或第三人不法之所有，以詐術使人將本人或第三人之
物交付者，處5年以下有期徒刑、拘役或科或併科1千元以下罰金
。
以前項方法得財產上不法之利益或使第三人得之者，亦同。
前二項之未遂犯罰之。
附表：
┌───┬────┬──────────────┬───────┐
│編號  │ 被害人 │     詐騙方式               │匯款金額      │
│      │        │                            │              │
├───┼────┼──────────────┼───────┤
│ 1    │何林鳳英│詐騙集團成員於99年5月25日撥 │12,385,000元  │
│      │        │打電話予何林鳳英，佯稱其涉洗│              │
│      │        │錢案件，須匯款至指定帳戶監管│              │
│      │        │，並留下張頌斌申辦之門號0933│              │
│      │        │128445號做為聯絡使用，致何林│              │
│      │        │鳳英陷於錯誤，於99年5月27日 │              │
│      │        │起，陸續匯款至詐騙集團指定  │              │
│      │        │帳戶內。                    │              │
├───┼────┼──────────────┼───────┤
│ 2    │曾桂樟  │詐騙集團成員在雅虎奇摩賣網站│16,800元      │
│      │        │刊登拍賣美利達單車之不實訊息│              │
│      │        │，並留下張頌申辦之門號093312│              │
│      │        │8525號作聯絡使用，嗣曾桂樟於│              │
│      │        │9年6月2日12時許，在新北永和 │              │
│      │        │區住處上網瀏覽該訊，因此陷於│              │
│      │        │錯誤，而於同日14時28分許匯款│              │
│      │        │至詐騙集指定帳戶內。        │              │
├───┼────┼──────────────┼───────┤
│ 3    │阮建霖  │詐騙集團成員至雅虎奇摩賣網站│32,000元      │
│      │        │刊登拍賣單眼相機不實訊息，並│              │
│      │        │留下張頌斌辦之門號0000000000│              │
│      │        │號供聯絡使用，嗣阮建霖於99年│              │
│      │        │6月6日13時許，上網瀏覽訊息後│              │
│      │        │，因此陷於錯誤，接續於99年6 │              │
│      │        │月6日13時23、25分許，各匯款 │              │
│      │        │2,000元及30,000元至詐騙集團 │              │
│      │        │指定帳戶內。                │              │
├───┼────┼──────────────┼───────┤
│ 4    │林志勇  │詐騙集團成員在雅虎奇摩賣網站│11,000元      │
│      │        │刊登拍賣HTC手機之不實訊息， │              │
│      │        │並留下張頌斌辦之門號00000000│              │
│      │        │25號供聯絡使用，嗣林志勇於99│              │
│      │        │年6月6日19時許，在新北市水區│              │
│      │        │住處上網瀏覽該訊息，因此陷於│              │
│      │        │錯誤，而於同日20時26分許匯款│              │
│      │        │至詐騙集團定帳戶內。        │              │
├───┼────┼──────────────┼───────┤
│ 5    │蘇俊元  │詐騙集團成員在比價王網刊登販│30,000元（併辦│
│      │        │賣筆記型電腦之不訊息，並留下│意旨書誤載為  │
│      │        │張頌斌申辦門號0000000000號供│20,000元）    │
│      │        │作聯使用，嗣蘇俊元於99年7月 │              │
│      │        │1日，在臺北市信義區松仁89號 │              │
│      │        │上網瀏覽該訊息，因此陷於錯誤│              │
│      │        │，而於同日14時38分許及17時  │              │
│      │        │24分許，各匯款20,000元及    │              │
│      │        │10,000元至詐騙集團指定帳戶內│              │
│      │        │。                          │              │
└───┴────┴──────────────┴───────┘